臺北高等行政法院裁定
　　　　　　　　　　　　　　　　　　 96年度停字第00060號
聲請人　甲○○○○○○○
相對人　宜蘭縣政府
代表人　乙○○
上列當事人間因徵收溫泉取用費事件，聲請人聲請停止原處分之
執行，本院裁定如下：
    主  文
聲請駁回。
聲請程序費用由聲請人負擔。
    理  由
一、本件聲請意旨略以：按溫泉法第3 條第1 項、第11條第1 項
    等規定可知，溫泉取用費之繳納義務人為「溫泉取供業」，
    非「溫泉使用業」。所謂溫泉取供事業，限於以取得溫泉水
    泉或礦業權，提供自己或他人使用之事業或個人；而溫泉使
    用事業，僅是接受溫泉取供事業提供之溫泉水，以作為觀光
    休閒使用等目的之使用者。經查，聲請人僅為經營旅社業之
    營利事業，並非以取得溫泉水權或礦業權，提供自己或他人
    使用之事業，依上揭規定，自非溫泉取用費之繳納義務人，
    相對人以96年3 月3 日府工水字第0960027177號函對聲請人
    徵收溫泉取用費，即屬違法；且其課徵之費率、額度亦有違
    誤，是原處分之合法性顯有疑義，若任由相對人違法課徵溫
    泉取用費，並強制執行，將嚴重戕害人民基本權之保障，破
    壞法安定性原則，自屬難以回復之損害，爰依行政訴訟法第
    116 條第3 項規定，請求裁定停止相對人前開行政處分之執
    行等語。
二、按「於行政訴訟起訴前，如原處分或決定之執行將發生難於
    回復之損害，且有急迫情事者，行政法院亦得依受處分人或
    訴願人之聲請，裁定停止執行。」固為行政訴訟法第116 條
    惟所謂難以回復之損害，係指其損害不能回復原狀，或不能
    以金錢賠償，或在一般社會通念上，如為執行可認達到回復
    困難之程度而言；若其得以金錢補償，尚非所謂發生難以回
    復之損害。
三、又按，訴願法第93條第2 項既規定受處分人得申請受理訴願
    機關或原處分機關停止執行，理論上得由上開機關獲得救濟
    ，殊無逕向行政法院聲請之必要。且行政訴訟係審查行政處
    分違法之最終機關，若一有行政處分，不待訴願程序即聲請
    行政法院停止原處分之執行，無異規避訴願程序，而請求行
    政法院為行政處分之審查，故必其情況緊急，非即時由行政
    法院予以處理，則難以救濟，否則尚難認有以行政法院之裁
    定予以救濟之必要，應認欠缺保護之必要（最高行政法院91
    年度裁字第906 號、第877 號裁定參照）。而所謂必其情況
    緊急，非即時由行政法院予以處理，則難以救濟，應指因非
    可歸責於受處分人之事由，未向訴願機關申請停止執行，僅
    向行政法院聲請，若由行政法院逕予駁回，由聲請人再向訴
    願機關申請停止執行，則時間緊迫原處分將執行完畢難以救
    濟而言。
四、經查，聲請人不服相對人前開處分，已於96年3 月30日提起
    訴願，理論上即得依訴願法第93條第2 項規定向訴願機關申
    請停止執行而獲得救濟，惟聲請人未俟完成訴願程序之救濟
    ，逕向本院遞狀聲請停止原處分之執行，此有聲請人之訴願
    書及本件聲請停止執行狀附卷可稽，聲請人亦未主張及釋明
    有何因非可歸責於己之事由，未向訴願機關申請停止執行，
    而僅向行政法院聲請之急迫情事，是尚難認其情況緊急，非
    即時由行政法院予以處理，則難以救濟，依前揭說明，其聲
    請停止執行顯欠急迫性之要件，即欠缺權利保護之必要。再
    者，相對人所為課徵聲請人溫泉取用費之處分，係以財產為
    標的之金錢給付義務，聲請人因該處分之執行所受財產上之
    損害，在一般社會通念上，並非不得以金錢賠償或回復，亦
    難認原處分之執行將發生難於回復之損害且有急迫之情事，
    故聲請人聲請停止原處分之執行，難認為有理由，應予駁回
    。
五、依行政訴訟法第104 條、民事訴訟法第95條、第78條，裁定
    如主文。
中　　華　　民　　國　　96　　年　 　5　　月　 17  　 日
                        第二庭審判長法  官　徐瑞晃
                                    法  官　陳金圍
                                    法  官　蕭惠芳
上為正本係照原本作成。
如不服本裁定，應於送達後10日內向本院提出抗告狀（須按他造
人數附繕本）。
中　　華　　民　　國　　96　　年　 　5　　月　 17  　 日
            　　 　　      　　　 　書記官  李淑貞
